臺灣苗栗地方法院刑事判決　　　　　　　100年度易字第259號
公　訴　人　臺灣苗栗地方法院檢察署檢察官
被　　　告　劉文森
選任辯護人　李震華律師
上列被告因竊盜案件，經檢察官提起公訴（100年度偵字第1161號）
，本院判決如下：
    主  文
劉文森無罪。
    事  實
一、公訴意旨略以：被告劉文森意圖為自己不法之所有，於民國
    99年5 月31日下午6 時許，騎乘車牌號碼IIL-261 號重型機
    車，侵入被害人楊長祝所管理，位於苗栗縣頭份鎮○○路20
    1-1 號之好口味餐廳，並持足供作為兇器使用之T 字扳手1
    支、十子螺絲起子2 支、老虎鉗1 支、鐵剪4 支、開口扳手
    3 支、梅花扳手1 支、六角扳手9 支、鐵條1 支、鋸子1 支
    及切管器1 支等工具，剪下裝置在該餐廳電源開關箱中之無
    熔絲開關，並竊得其中所含之銅片10片。嗣於同年6 月1 日
    下午3 時39分許，騎乘上開機車前往上址，欲再度行竊時，
    適為被害人發覺，乃趁隙自餐廳內跳窗逃逸，而將上開工具
    及機車遺留在現場，嗣為警循線查獲。因認被告涉有刑法第
    321 條第1 項第3 款之加重竊盜罪嫌（劉文森2 度侵入建築
    物部分均未經告訴）。
二、按犯罪事實應依證據認定之，無證據不得認定犯罪事實；不
    能證明被告犯罪者，應諭知無罪之判決，刑事訴訟法第154
    條第2 項、第301 條第1 項分別定有明文。又犯罪事實之認
    定，應憑證據，如未能發現相當證據，或證據不足以證明，
    自不能以推測或擬制之方法，以為裁判基礎；而認定犯罪事
    實所憑之證據，無論其為直接或間接證據，在訴訟上之證明
    均須於通常一般之人均不致有所懷疑而得確信其為真實之程
    度，始得據為有罪之認定，倘其證明尚未達到此一程度而有
    合理之懷疑存在，以致無從形成對被告不利之確信時，依據
    罪疑利益歸於被告之法則，即應儘先為有利被告之判斷，不
    得徒憑主觀上之臆測遽行排除有利於被告之可能（最高法院
    76年臺上字第4986號判例意旨參照）。又檢察官就被告犯罪
    事實，應負舉證責任，並指出證明之方法，同法第161 條第
    1 項亦有明文；刑事妥速審判法第6 條亦明定：「檢察官對
    於起訴之犯罪事實，應負提出證據及說服之實質舉證責任。
    倘其所提出之證據，不足為被告有罪之積極證明，或其指出
    證明之方法，無法說服法院形成被告有罪之心證者，應貫徹
    無罪推定原則。」是刑事訴訟已改採改良式當事人進行主義
    ，檢察官應負實質之舉證責任，如其所舉證據，不足以說服
    法院形成被告有罪之確信心證，基於無罪推定原則，法院應
    諭知被告無罪之判決。
三、公訴意旨認被告劉文森涉有上開攜帶兇器加重竊盜罪嫌，無
    非係以被告於警詢、偵查及審理時供述、被害人楊長祝於警
    詢、偵查及審理時證述、證人吳國興於審理時證述，以及現
    場監視器翻拍照片與現場照片，且在好口味餐廳外扣得上開
    機車（已發還車主楊富勝）及內含有T 字扳手等工具之黑色
    工具包為據。惟查：
（一）證人楊長祝固於偵訊時結證稱：「（問：好口味餐廳還有
      在做？）現在租給別人，99年4 、5 月時剛好空著，都沒
      有人在，我在99年6 月要去那邊整理環境，就發現很多東
      西不見了，又看到有人跳出來，我追不到，我就去報案。
      」、「（問：有丟掉什麼東西？）電器開關被剪掉跟吸食
      器放在一起，窗戶外有1 包工具箱，停車場有1 台機車，
      其他沒有損害。之前餐廳有被偷過工作檯、白鐵餐具、電
      線、洗碗槽、微波爐，這些法官都已經判刑7 或8 個月，
      3 個被告，都已經結案了。」、「（問：你在99年6 月1
      日發現的是另外被偷的電線？）是，電器開關被剪下來。
      （提示卷內照片，問：是這些？）是，電器開關被剪掉，
      剩下開關頭。」、「（問：你看到被告是從門跑出去或從
      窗戶跳走？）從窗戶跳走，窗戶下就是椅子下面被剪掉的
      電線頭與吸食器，窗戶的正外面就是遺留的那包工具。（
      問：你確定你6 月1 日發現不見的東西只有電源開關內的
      銅線？）是，這部分沒有判。」等語，指證其於99年6 月
      1 日下午前往好口味餐廳整理時，發覺被告自餐廳窗戶跳
      出逃逸，其於追緝不及後，入內查看，發覺餐廳內無熔絲
      開關被剪下，其中銅片被竊等情。
（二）證人楊長祝並於審理中檢察官詰問時結證稱：「（問：99
      年6 月1 日你是不是有到餐廳去？）是。（問：當時餐廳
      的狀況怎樣？）我車子開到餐廳，我看到1 個人從餐廳的
      窗戶跳下來，我叫他不要跑，但是他跑掉了，所以我就報
      警處理。」、「（問：當天你有發現失竊什麼東西？）警
      察來時一起進去看時，看到屋子裡面窗戶旁邊的牆腳落，
      電容器（按即無熔絲開關）被剝的散散的。（問：這些電
      容器是你餐廳裡面的嗎？）是。」、「（問：電容器裡面
      的東西呢？）裡面的東西不見了，只剩下塑膠的電容器。
      」、「（問：失竊的數量有多少？）大概有7 、8 個到10
      個。（問：除了電容器被拆開在椅子底下之外，有發現其
      他不是餐廳的東西嗎？）有，安非他命吸食器。（問：在
      哪裡？）在椅子底下跟電容器放在一起。（問：還有什麼
      ？）屋外面窗戶下有1 包工具。（問：那包裡面有什麼東
      西？）鉗子、螺絲起子那些工具。」、「（問：你餐廳旁
      邊有發現陌生的機車？）當時我叫警察看，那台機車停在
      停車場旁邊。」、「（問：餐廳裡面椅子下面的電容器塑
      膠殼與你剛才講前案有電線被剪掉，有關係嗎？）沒有，
      我剛才是說之前電線是被抽掉，所謂的電容器是掛在牆壁
      上總開關箱裡面。」等語，且於辯護人詰問時結證稱：「
      （問：那天你到現場，一到現場是不是就看到有嫌疑人從
      你餐廳的窗戶跳下來？）我一到現場下車就看到一個人從
      窗戶跳下來。（問：但是你停車或是下車距離餐廳有一段
      距離，你怎麼看到？）因為我車開進去工廠旁邊的停車場
      ，倒退出來，我一進停車場時就看到有1 個人從餐廳的窗
      戶跳下來。」、「（問：報警後你有去看現場，你說有1
      個工具包放在窗戶底下，那個窗戶是不是嫌疑人跳走的窗
      戶？）是。」等語，進一步描述發現遭竊情節。
（三）然證人楊長祝於100 年7 月12日審理中檢察官詰問時另結
      證稱：「（問：你在99年6 月1 日下午到現場之前，最近
      的1 次是什麼時候去？）不太清楚，事隔久了。」、「（
      在6 月1 日之前有沒有注意到電容器有被拆掉的情形？或
      是有沒有發現椅子下有電容器？）沒有，因為之前那次餐
      廳被偷過之後我有打掃乾淨，6 月1 日看到竊嫌從窗子跳
      下來，我才看到椅子下有電容器。」等語，並於辯護人詰
      問時證稱：「（問：你看到從窗戶跳下來的那個人身上有
      沒有拿東西或是帶東西？）我叫他不要跑，沒有看清楚。
      （問：那個距離應該蠻近的，有沒有看到他身上有東西？
      ）沒有。」、「（問：後來你們看那個工具包，工具包有
      打開嗎？）好像沒有。（提示1161號偵卷第35頁，問：是
      不是你當天看到工具包的樣子？沒有打開？）是，沒有打
      開。」等語，且於同年10月12日審理中本院依職權訊問時
      結證稱：「（問：你說被偷電線的這1 次，跟吳國興他們
      3 個人被起訴在99年5 月22日侵入好口味餐廳偷湯桶、洗
      碗槽那些東西的那個案子，是同一件事情嗎？）湯桶、洗
      碗槽那是第1 次被偷的。（問：那偷電線呢？你說被偷電
      線是第幾次？）偷電線是高壓電，也是第1 次偷高壓電的
      。（問：就是跟湯桶那同1 次嗎？）是。（問：好口味餐
      廳從99年5 月22號開始，到5 月31號被劉文森先生他跑進
      去，這段期間之內，從99年5 月22號到99年5 月31號這之
      間，有沒有再遭過小偷？）這個我不清楚，我只知道我那
      天下午去的時候，我就看到他從窗戶跳出來那一次，其他
      的…。（問：所以中間有沒有再遭過小偷，你不知道？）
      對，不曉得。（問：你們好口味餐廳在99年5 月22號到6
      月1 號這段期間裡面，餐廳那邊有可以讓人員在那邊過夜
      的房間嗎？）沒有。（問：好口味餐廳在99年5 月22號到
      6 月1 號這段期間，有沒有人員留守居住在那邊？）沒有
      。」、「（問：好口味餐廳在99年5 月22號被偷之後，那
      一次你知道，在5 月22號被偷之後，到99年5 月31號之間
      ，你有沒有再去那邊開過電，用過電？）沒有，因為他樓
      上那3 條高壓電線，都已經被第1 次的竊賊偷，所以整個
      餐廳都沒有電了。（問：所以說你這一段期間沒有再，你
      是沒有再進去過，還是有去過，沒有再開過電？）有去過
      ，因為它主要的高壓電已經給第1 次的小偷剪斷了，所以
      我整個餐廳都沒有電了。（問：就是你這段期間有曾經去
      過，但是都沒有辦法開電？）是。」、「（問：好口味餐
      廳在99年5 月22號被偷那一次之後，到5 月31號這段期間
      ，你有去檢查過裝置無熔絲開關，就是你講的那個電容器
      的那個鐵盒子嗎？你有去看過嗎？這段期間你有沒有去看
      過？）沒有。（問：你上次來開庭的時候說，在6 月1 號
      發現被告，就是劉文森先生的時候，他人剛好是從餐廳的
      窗戶跳下來？）是。（問：你在6 月1 號發現劉文森先生
      的時候，有看到他在餐廳裡面做什麼嗎？）沒有，我一下
      車，車子停下來就看到他從窗戶跳下來，我就叫他不要跑
      ，他就跑掉了。（問：所以沒有看到他在餐廳裡面做什麼
      ？）是。」等語。佐以卷附臺灣苗栗地方法院檢察署99年
      度偵字第3654號、4326號起訴書、本院99年度易字第1198
      號（已確定）及100 年度易緝字第19號判決，好口味餐廳
      確於99年5 月18日、22日遭林錦華、吳國興及杜恩壽等3
      人2 度侵入行竊。可知證人楊長祝雖於99年6 月1 日發覺
      好口味餐廳所有之無熔絲開關銅片遭竊，但其於發覺被告
      之際，並未發覺被告身上攜有任何贓物，且因發現時被告
      已自餐廳窗戶跳出，故亦未目擊被告在餐廳裡之行為，而
      好口味餐廳於99年5 月22日之前，曾有多次遭竊紀錄，其
      店內電線已於99年5 月22日時遭竊一空，證人楊長祝自該
      日起，迄至99年5 月31日間，均無法開啟店內電源，亦未
      曾檢查過裝設本件遭竊無熔絲開關之鐵箱，更不知在這段
      期間內，好口味餐廳是否曾經另外遭竊。
（四）又被告固確於99年5 月31日下午6 時56分許（以下均依據
      監視器紀錄所顯示之時間），騎乘機車到達好口味餐廳停
      車場後，攜帶深色背包走向餐廳，然其於同日下午8 時59
      分許，返回機車停放處，騎乘上開機車離開之際，因現場
      光線昏暗，並無法確認其有攜帶任何物品離開，而被告於
      同年6 月1 日下午3 時39分許，再度騎乘機車前往上開餐
      廳後，證人楊長祝及另1 名男子旋於同日下午3 時41許，
      駕車到達現場，此有監視器翻拍照片8 張（參見100 年度
      偵字第1161號卷第30至31頁）在卷，並經本院於100 年8
      月10日當庭勘驗明確，有當日審判筆錄及其附件（本院法
      官助理100 年7 月8 日監視器勘驗職務報告）在卷足憑。
（五）再依證人楊長祝上開所述及現場照片所示，本件裝盛扣案
      T 字扳手等工具之背包，為證人楊長祝發現時，係放置在
      餐廳屋外，並未開啟，且證人楊長祝發覺被告自窗戶躍出
      後，入內即發現無熔絲開關被拆卸棄置在牆角椅子下方，
      其殘骸堆置於椅子下方之方式，雖呈雜亂，但並無任何開
      關碎屑散落在椅座墊之外。是苟被告確為竊取無熔絲開關
      中銅片之行為人，則其何以在拆卸取得無熔絲開關中銅片
      後，仍有閒情逸致，逐一將無熔絲開關殘骸及碎屑安放在
      椅子之下，不使之逸出之可能？又豈有在行竊得手，已將
      扣案工具盡數放回背包，並攜至屋外後，僅將重量甚微之
      銅片攜離現場，而將整理完畢，重量及價值均遠超過所得
      銅片之背包遺忘在現場之理？足見被告辯稱係於31日進入
      餐廳前，即將工具背包放在屋外，並未攜入餐廳內持以行
      竊等語，並非無據。
（六）復依證人楊富勝於警詢時之證述，被告確實於99年5 月31
      日，因機車故障而由其陪同將機車拖回修車廠修理，其並
      出借車牌號碼IIL-261 號重型機車供被告代步，核與被告
      辯稱係向證人楊富勝借用機車前往現場等情相符。因此，
      被告辯稱係恐自己所有之扣案工具，在修車過程中遭人竊
      取，因而在借得機車後，將工具一併帶離車廠，並於進入
      好口味餐廳施用安非他命之際，因無攜入必要性，而順手
      將工具放置在屋外，翌日返回現場係為取回遺忘之工具等
      語，亦與常情無違。
（七）被告雖於警詢時一度供稱係為行竊而攜帶上開扣案工具前
      往好口味餐廳勘查地形。然按刑法第321 條第1 項各款所
      列情形，乃竊盜之加重要件，行為人是否構成該條項之犯
      罪，仍應視行為人已否著手實施同法第320 條之竊盜行為
      而定，而竊盜行為之著手，係以已否開始財物之搜尋為要
      件，若行為人僅著手於刑法第321 條第1 項各款所列之加
      重要件行為，而尚未為竊盜行為之著手者，仍不能以該條
      竊盜罪之未遂犯論科（最高法院85年臺非字第116 號判例
      參照）。是在證人楊長祝並未目擊被告行竊，亦未發覺被
      告有何搜尋財物行為之情形下，縱認被告確有攜帶足供兇
      器使用之工具前往現場勘查之行為，亦僅屬行竊之預備行
      為，而難認其已有竊盜行為之著手。遑論被告警詢時堅詞
      否認有竊得任何物品，嗣於偵訊及審理時，亦已改口辯稱
      當日（31日）侵入好口味餐廳係在裡面吸食安非他命，並
      非意圖行竊等語，且被告確有施用安非他命之前案紀錄（
      有被告臺灣高等法院被告前案紀錄表及臺灣苗栗地方法院
      檢察署99年度毒偵字第1439號不起訴處分書各1 份在卷可
      參），承辦員警並在案發現場椅子下方，確實扣得安非他
      命吸食器1 組（參見頭份分局頭份派出所扣押物品目錄表
      及現場照片）
（八）另本件證人吳國興於審理中之證述內容固與被告所辯不同
      ，然依其所述，證人吳國興對於被告是否曾於99年5 月31
      日侵入好口味餐廳並竊取無熔絲開關中銅片乙節，毫無所
      悉，是其證言內容亦無法作為認定被告被訴犯罪事實之積
      極證據，自不得據以對被告為不利之認定。
（九）公訴檢察官論告時雖另以被告於31日在好口味餐廳內停留
      長達數小時，又於遭證人楊長祝發覺時，不立即逃走，反
      進入餐廳躲避等行為，有違常情，而認定被告辯詞不足採
      信。然被告自承係前往好口味餐廳施用毒品，且其無故侵
      入上開餐廳，自易招惹旁人側目，再觀之證人楊長祝所繪
      製之現場圖，被告所侵入之位置位在好口味餐廳後半部，
      該處後方有三合院，右側為通往中央路之餐廳前部以及工
      廠，左方則為稻田及養鴿園（均以被告所侵入之窗戶向外
      方向觀察），並無小路可通往他處，因此，被告辯稱31日
      係因附近有人出入，方於等候多時後，趁隙離去，且於翌
      日為證人楊長祝發覺時，因唯一逃逸路徑為證人楊長祝所
      阻，而折返進入好口味餐廳，以求藏匿等語，亦難認有何
      違常之處，自亦無法據以對被告為不利認定。
四、綜上所述，本件檢察官所提出之證據資料及調查證據之結果
    ，既無法證明被告確實有在犯罪現場著手搜尋財物，並竊得
    無熔絲開關銅片，且依卷內資料，又無法排除上開無熔絲開
    關銅片係於99年5 月22日至31日間，另遭他人竊取之可能，
    自無法說服本院形成被告有罪之心證。此外，復查無其他積
    極證據，足認被告有何公訴意旨所指之竊盜犯行，揆諸首揭
    法條、判例及說明，自應為被告無罪之諭知。
據上論斷，應依刑事訴訟法第301 條第1 項前段，判決如主文。
本案經檢察官黃智勇到庭執行職務。
中    華    民    國   100    年    10    月    26    日
                  刑事第一庭    法  官  梁晉嘉
以上正本證明與原本無異。
如不服本判決應於收受判決後10日內向本院提出上訴書狀，並應
敘述具體理由。其未敘述上訴理由者，應於上訴期間屆滿後20日
內向本院補提理由書( 均須按他造當事人之人數附繕本) 「切勿
逕送上級法院」。告訴人或被害人如對本判決不服者，應具備理
由請求檢察官上訴，其上訴期間之計算係以檢察官收受判決正本
之日期為準。
                                書記官  楊佳紋
中    華    民    國   100    年    10    月    26    日